【裁判字號】    89,抗更(一),1365
【裁判日期】    890927
【裁判案由】    拍賣抵押物
【裁判全文】
臺灣高等法院臺中分院民事裁定    八十九年度抗更(一)字第一三六五號
      抗  告  人  甲○○
右抗告人因與相對人華南商業銀行股份有限公司間拍賣抵押物事件，對於中華民國八
十九年四月十三日臺灣臺中地方法院八十九年度拍字第一四○四號所為裁定提起抗告
，本院裁定後經最高法院發回，本院裁定如左：
      主      文
抗告駁回。
抗告及發回前再抗告程序費用由抗告人負擔。
      理      由
一、按民法第八百七十三條第一項規定，抵押權人於債權已屆清償期而未受清償者，
    得聲請法院拍賣抵押物，就其賣得價金而受清償。是抵押權人依此規定聲請拍賣
    抵押物，係屬非訟事件，法院所為准駁之裁定，無確定實體法上法律關係存否之
    性質，於債權及抵押權之存否，亦無既判力。故祇須其抵押權已經依法登記，且
    抵押債權已屆清償期而未受清償，法院即應為准許拍賣抵押物之裁定。至於實體
    上法律關係有爭執之人，為求保護其權利，應另提起訴訟，以求解決。
二、本件相對人主張抗告人以其所有如原裁定附表（以下簡稱附表）所示之不動產，
    為擔保伊對債務人之債權，經設定抵押權，且經依法登記。嗣債務人生豐工業股
    份有限公司（下稱生豐公司）於八十八年四月二十三日邀同抗告人為連帶保證人
    ，向伊借款新臺幣（下同）二千三百萬元，約定有利息、遲延利息及違約金，應
    按月繳納本息，如一次未能履行，即喪失期限利益。詎債務人自八十八年九月二
    十三日起即未繳納本息，應視同全部到期，計尚欠本金二千三百萬元及利息、遲
    延利息暨違約金。據此，相對人聲請原法院拍賣抵押物以資受償，並提出抵押權
    設定契約書、他項權利證明書、土地及建物登記簿謄本、授信約定書、於款紀錄
    暨借據影本等件為證。原法院依上規定，裁定准許拍賣上開建物及其所坐落如附
    表一編號一之土地，並無不合（至附表一編號二至五之土地經原法院裁定准予拍
    賣部分，業經本院前審裁定予以維持，駁回抗告人對該部分之抗告而告確定）。
三、抗告意旨略以：本件借款契約之債務人為案外人生豐公司，依法不能先拍賣伊之
    財產。又伊所有之土地及建物因九二一震災，已由台中縣政府判定為位列斷層帶
    及危險全倒戶，希能依政府有關受災戶向金融機構貸款本息展延五年之規定，予
    以展延云云。經查：門牌臺中縣豐原市○○路一號房屋即附表二之建物，抗告人
    謂該建物確因九二一地震而致全倒，固據其提出臺中縣政府所開立九二一震災後
    建築物全倒證明書為憑。惟查相對人向原法院聲請拍賣系爭抵押物之事實，係抗
    告人於八十七年十月六日將其所有如附表一、二所示不動產設定最高限額三千五
    百萬元之抵押權予相對人，以擔保第三人生豐公司對相對人所負之一切債務。顯
    見本件借款人係第三人生豐公司，而非抗告人。再按金融機構對房屋因震災毀損
    經政府認定者，於震災前已辦理之擔保借款，因本金償還期限展延五年致其放款
    期限超過三十年者，不受銀行法第三十八條規定之限制；又其利息展延五年時，
    該展延利息總額得於借款存續期間內分期攤還，固分別為九二一震災重建暫行條
    例第四十九條、第五十條所明定，惟該條例係針對九二一震災災民權益所通過之
    法律，對於提供抵押物而非借款人之抗告人應無適用之餘地。且此關於金融機構
    對房屋辦理擔保借款之融資優惠規定，係涉實體法上之事項，要非本非訟事件得
    予審究。因依首開說明，抗告人應就爭執事項，另行起訴，以求解決，茲乃提起
    抗告，請求廢棄原裁定，不能謂有理由。
四、據上論結，本件抗告為無理由。依非訟事件法第二十八條、第八條第二項，民事
    訴訟法第四百九十二條第一項、第七十八條，裁定如主文。
中      華      民      國    八十九    年      九      月    二十七    日
~B1民事第五庭審判長法  官  陳滿賢
~B2                法  官  林松虎
~B3                法  官  簡清忠
右為正本係照原本作成。
不得再抗告。
~B                書記官  陳振海
中      華      民      國    八十九    年      九      月    二十七    日
                                                                        Ｈ


司法院資訊處製作；財團法人民間司法改革基金會備份。
